臺灣基隆地方法院民事判決
110年度勞小上字第2號
上  訴  人  巴朗國際有限公司

法定代理人  楊宥熙  
訴訟代理人  呂庚宜律師
被上訴人    簡昕平  


上列當事人間請求給付薪資事件，上訴人對於中華民國110年10
月27日本院基隆簡易庭110年度基勞小字第5號第一審判決提起上
訴，本院判決如下：
    主　文
上訴駁回。
第二審訴訟費用新臺幣壹仟伍佰元由上訴人負擔。
    事實及理由
壹、程序部分：
一、按對於小額程序之第一審裁判之上訴或抗告，非以其違背法
    令為由，不得為之。又上訴狀內應記載上訴理由，表明下列
    各款事項：㈠原判決違背之法令及具體內容。㈡依訴訟資料可
    認為原判決有違背法令之具體事實，民事訴訟法第436條之2
    4第2項、第436條之25分別定有明文。又依同法第436條之32
    第2項準用第468條規定，判決不適用法規或適用不當者，為
    違背法令。而判決有同法第469條所列各款情形之一者，為
    當然違背法令。是當事人對於小額程序第一審判決提起上訴
    ，如依民事訴訟法第468條規定，以小額程序第一審判決有
    不適用法規或適用法規不當為理由時，其上訴狀或理由書應
    有具體之指摘，並揭示該法規之條項或其內容，若係成文法
    以外之法則，應揭示該法則之旨趣，倘為司法院解釋或最高
    法院之判例，則應揭示該判解之字號或其內容；如以民事訴
    訟法第469條所列各款情形為理由時，其上訴狀或理由書，
    應揭示合於該條款之事實，始為適法。
二、經查：
  ㈠被上訴人於原審起訴主張：上訴人即原審被告（下稱上訴人
    ）於民國107年1月3日委由被上訴人製作上訴人旗下品牌娘
    孃面膜之產品與行銷設計（下稱系爭設計案），兩造約定系
    爭設計案原告之報酬為每小時新臺幣（下同）300元計算，
    於工作完成後給付，被上訴人自108年10月至109年4月期間
    之工作報酬合計71,250元，上訴人均未給付，被上訴人多次
    聯繫上訴人，上訴人均置之不理。上訴人雖辯稱：契約關係
    存在於被上訴人與訴外人曾湘雲間，與上訴人無關云云，惟
    與被上訴人接洽系爭設計案的人是上訴人所屬員工蔡依秀、
    陳冠穎及曾湘雲等人，給付被上訴人款項均係上訴人出帳，
    且系爭面膜商標是由上訴人註冊，是上訴人所辯並非事實。
    為此提起本件訴訟，並於原審聲明：⑴上訴人應給付被上訴
    人71,250元及自起訴狀繕本送達翌日起至清償日止，按年息
    百分之5計算之利息。⑵訴訟費用由上訴人負擔。
  ㈡上訴人於原審辯稱：訴外人曾湘雲只是上訴人之股東，並非
    其員工，上訴人只是代工訴外人曾湘雲的面膜品牌，相關事
    宜都是訴外人曾湘雲負責處理及獨自主導，上訴人亦否認曾
    有授權訴外人曾湘雲與被上訴人洽談系爭設計案。因為訴外
    人曾湘雲先前與上訴人代表人楊宥熙關係不錯，因此上訴人
    所屬員工也會協助訴外人曾湘雲聯絡相關事宜。是本件契約
    關係存在於被上訴人與訴外人曾湘雲間，與上訴人無關，上
    訴人充其量僅是代墊款項之第三人等語，並聲明請求駁回原
    告之訴。
  ㈢原審以被上訴人所請求者應為承攬之報酬而非僱傭關係之薪
    資，又依證人曾湘雲之證述，及被上訴人所設計上訴人所屬
    員工楊書瑋、艾兒莎、陳冠穎等之名片，認曾湘雲係受上訴
    人之委任及授權，代理上訴人與被上訴人締結系爭承攬契約
    ，是該契約自不因訴外人曾湘雲嗣後由上訴人離職而受有影
    響；再者，上訴人（或其代表人楊宥熙）與訴外人曾湘雲間
    就娘孃面膜品牌有何紛爭，與本件並無關涉，又徵諸娘孃面
    膜產品包裝既記載上訴人名稱，該商標又係以上訴人為商標
    登記之申請人，益見該品牌與上訴人非無關聯，上訴人之抗
    辯與實際事證有悖，乃無可採等為由，而為上訴人敗訴之判
    決。
  ㈣上訴人上訴意旨略以：原審未盡闡明義務，且未就上訴人對
    訴外人曾湘雲授與代理權此一事實之有無，適時表明法院之
    心證，從而使上訴人就訴外人曾湘雲是否有權代理上訴人與
    被上訴人締結系爭承攬契約乙節，無從知悉得提出完整攻防
    、陳述意見及充分辯論之機會，已有悖於民事訴訟法第199
    條第2項，原審反而逕以與上訴人有無直接授權代理權予訴
    外人曾湘雲並無關聯之證據資料為其論據，更難認此部分被
    上訴人之舉證已足，是原審判決有違論理法則、經驗法則至
    明；且原審所提上揭諸般無關聯之事實，均不足以推認訴外
    人曾湘雲有受上訴人之委託或授與代理權，其推論違反常情
    ，亦有判決不備理由之違誤。尤以原審未適度公開心證，使
    上訴人無從對訴外人曾湘雲之證述中諸多可資質疑之處予以
    指摘，更混淆授權代理與表見代理之關係，未闡明是否符合
    表見代理之情形，使上訴人得盡攻擊防禦之能事，顯與民事
    訴訟法第297條第1項之規定有悖，原審未盡闡明義務而生突
    襲性裁判之法律瑕疵，其所為不利於上訴人之判決自非允當
    。從而原判決之上開推論顯然違反論理法則及證據法則，而
    違背法令，爰提起本件上訴，並聲明：⑴原判決廢棄；⑵被上
    訴人於第一審之訴及假執行之聲請駁回；⑶如受不利判決，
    願供擔保請准宣告免假執行；⑷第一、二審訴訟費用由被上
    訴人負擔。
  ㈤是以上訴人之上訴理由業已具體指摘原判決違背民事訴訟法
    第199條第2項、第297條第1項等規定，其上訴應合於上述條
    文之規定，先此敘明。
三、再按小額程序之第二審判決，依上訴意旨足認上訴為無理由
    者，得不經言詞辯論為之，民事訴訟法第436條之29有明文
    規定。本院認上訴人之上訴雖屬合法，然其上訴顯無理由（
    詳後述），爰依據上開規定不經言詞辯論逕為判決，併此敘
    明。
貳、實體部分：
一、上訴人上訴意旨略如前述。復按小額訴訟程序之當事人除有
    因原法院違背法令致未能提出者外，於第二審程序不得提出
    新攻擊或防禦方法，民事訴訟法第436條之28定有明文。蓋
    為貫徹小額民事程序之簡速性，避免因當事人於上訴程序提
    出新事實及證據而延滯訴訟，小額事件之第二審法院原則上
    應按第一審之訴訟資料，審核其訴訟程序及判決內容有無違
    背法令，當事人於第一審言詞辯論終結前未曾提出之訴訟資
    料，不得再行提出，是以原判決是否違背法令，自應以第一
    審之訴訟資料為斷，先予敘明。
三、上訴人雖主張原審判決有上述法院未行使闡明權、未曉諭當
    事人辯論，以及判決違背論理法則與證據法則之情事，然查
    ：
  ㈠按「調查證據之結果，應曉諭當事人為辯論」，民事訴訟法
    第297條第1項定有明文。查原審110年10月4日言詞辯論筆錄
    （見原審卷第133頁至第135頁）所示，審判長於證人曾湘雲
    歷經法院及上訴人於原審之訴訟代理人訊問而為證述後，確
    有令上訴人及被上訴人表示意見，上訴人亦已就證人曾湘雲
    所述不足以證明其確有經上訴人授予代理權限乙節向原審陳
    明其意見。另原審引以為判斷依據之名片列印資料、通訊軟
    體對話紀錄列印資料等證據，亦早於110年9月17日即已送達
    上訴人於原審之訴訟代理人（送達證書見原審卷第123頁）
    ，該等證據亦經原審於前揭言詞辯論期日向證人曾湘雲提示
    並予以訊問（見本院卷第130頁），上訴人於後續訊問證人
    曾湘雲時，並未對原審業已訊問部分有所質疑，且就證人曾
    湘雲有無經上訴人書面授權等事項接續予以訊問（見本院卷
    第132頁）；即便證人曾湘雲當庭始提出之書面資料，原審
    亦當庭交付兩造閱覽並詢問兩造意見（見本院卷第136頁）
    ，參諸前開說明，即難認原審有何未曉諭當事人為辯論之情
    事。
  ㈡又按民事訴訟採不干涉主義，凡當事人所未聲明之利益，不
    得歸之於當事人，所未提出之事實及證據，亦不得斟酌之；
    倘法院就當事人所未提出之攻擊防禦方法，未曉諭當事人令
    其為事實上及法律上陳述而為適當完全之辯論前，遽行作為
    判決之基礎，致生突襲性裁判之結果，固然確實與民事訴訟
    法第296條之1第1項、第297條第1項及第199條第1項、第2項
    規定有違（最高法院94年度台上字第180號、95年度台上字
    第2837號判決參照）。但如前所述，民事訴訟採辯論主義，
    舉凡法院判決之範圍及為判決基礎之訴訟資料均應以當事人
    所聲明及所主張者為限；審判長之闡明義務或闡明權之行使
    ，亦應限於辯論主義之範疇，不得任加逾越，故審判長尚無
    闡明令當事人提出新訴訟資料之義務。且法院有無不能得心
    證或有無其他必要情形，非依職權調查證據不可，乃一種事
    實，法院未為職權調查證據，究不生違背法令問題。從而上
    訴意旨認原審就兩造間業已提出之證據，違反民事訴訟法第
    199條第2項之規定，未再向上訴人適度公開心證，使其得據
    以提出完整攻防、陳述意見及充分辯論等節，即難謂有據。
  ㈢再按取捨證據認定事實屬於事實審法院之職權，若其認定並
    不違背法令，即不許任意指摘其認定不當，以為上訴理由（
    最高法院28年上字第1515號判決意旨參照）。另所謂經驗法
    則，係指由社會生活累積的經驗歸納所得之法則而言；凡日
    常生活所得之通常經驗及基於專門知識所得之特別經驗均屬
    之。若由多項證據之證明力推理之結果，可發生某項事實者
    ，苟經法院依自由心證判斷，而與情理無違，除有反證外，
    不得指為與經驗法則有違。原審判決業已詳載兩造之事實爭
    點及針對該爭點之重要攻擊、防禦方法、舉證與法院得心證
    之理由，原審判決認事用法俱無違誤。上訴意旨就原審對證
    人曾湘雲有無獲上訴人授予代理權之論斷，係本於「無關聯
    」之證據為由，爭執其有違論理法則、經驗法則，其主張要
    屬對原審判決於證據證明力或證據價值之評斷，任意爭執，
    故依前揭說明，上訴人此部分主張為無理由。
  ㈣至法院就兩造舉證所為之證據取捨所形成之心證理由或法院
    是否依職權調查證據，均屬法院職權之行使，均不在民事訴
    訟法第199條第2項所規定之闡明範圍，是上訴意旨主張原審
    未向上訴人適時公開心證，或就有無構成表見代理闡明其法
    律見解，使上訴人得以預測及瞭解其原先之主張或舉證是否
    完足，從而得以就所調查之證據並其調查結果為完整攻防、
    陳述意見及充分辯論之機會，自屬原審判決違背法令等語，
    即屬無據，尚無足採。遑論兩造於原審同未就有無表見代理
    乙情有所爭執，且原審係認定上訴人確有授權證人曾湘雲與
    被上訴人洽談設計案，更足認上訴意旨所稱原審應闡明關於
    表見代理法律見解之問題顯屬無憑，同無可採。
  ㈤況依原審卷附言詞辯論筆錄之內容，已可見兩造就卷內之證
    據為辯論，兩造亦無聲明或陳述有不明瞭或不完足，而應由
    審判長為必要處置之情形，若責令原審審判長須就證據取捨
    結果公開心證，闡明令上訴人提出新訴訟資料，非但嚴重違
    反民事訴訟程序所恪遵之處分權主義及辯論主義，而有形成
    訴訟資源不平等之虞，難謂平衡兼顧雙方當事人訴訟權之保
    護，更與小額訴訟程序追求達成迅速而經濟之裁判，及追求
    符合當事人信賴之真實之程序目的大相逕庭，從而，上訴意
    旨主張原判決違背民事訴訟法第297條第1項及第199條第2項
    規定，為無理由。
　㈥綜上，原審就兩造之主張或抗辯，已一一詳予詢問、釐清，
    並經兩造表示均無其他主張及舉證後始辯論終結（見原審卷
    第137頁），當無違反民事訴訟法第199條第2項或同法第297
    條第1項之情形。原審並於判決中臚列其認定之依據及理由
    ，其判決內容亦無判決不備理由情事。上訴人主張原審之認
    定結果違反論理法則、經驗法則云云，亦屬對於原審取捨證
    據、認定事實之職權事項加以指摘，非可遽認原審判決有何
    違背法令之情。從而，原審以兩造提出之主張、陳述、證據
    為基礎，判決上訴人應給付被上訴人71,250元，及自110年4
    月9日起至清償日止，按年息5%計算之利息，核無違背法令
    之情事。上訴人任意指摘原判決違背法令，要非可採，其上
    訴為無理由。
四、綜上所述，原審判決並無上訴人所指摘之上開違背法令情事
    ，上訴人提起上訴，指摘原審判決不當，求予廢棄改判，依
    其上訴意旨，足認其上訴為顯無理由，爰不經言詞辯論程序
    ，逕以判決駁回之。
五、本件第二審訴訟費用，確定為如主文第2項所示金額。
據上論結，本件上訴為無理由，依民事訴訟法第436條之32第1項
、第2項、第449條第1項、第436條之29第2款、第436條之19第1
項、第78條，判決如主文。
中　　華　　民　　國　　111 　年　　3 　　月　　11　　日
　　　　             民事庭  審判長法  官  黃梅淑  
　　　　　　　　　　　　　　　　　　　　　　　　
                                   法　官　王翠芬
　　　　　　　　　
                                   法　官　李謀榮
以上正本係照原本作成。
本判決不得上訴。
中　　華　　民　　國　　111 　年　　3 　　月　　11　　日
                                   書記官　鄭又綾